【裁判字號】    97,交抗,2575
【裁判日期】    980113
【裁判案由】    違反道路交通管理處罰條例
【裁判全文】
臺灣高等法院刑事裁定                97年度交抗字第2575號
抗  告  人
即受處分人  甲○○
上列抗告人因違反道路交通管理處罰條例案件，不服臺灣臺北地
方法院中華民國97年11月28日所為裁定（97年度交聲字第3027號
），提起抗告，本院裁定如下：
    主  文
抗告駁回。
    理  由
一、汽車行駛高速公路及快速公路，應依速限標誌指示，高速公
    路及快速公路交通管制規則第5條第1項前段定有明文。又按
    汽車行駛於高速公路、快速公路或設站管制之道路，不遵使
    用限制、禁止、行車管制及管理事項之管制規則，而有行車
    速度超過規定之最高速限或低於規定之最低速限者，處汽車
    駕駛人新臺幣（下同）3,000元以上6,000元以下罰鍰；又汽
    車駕駛人，駕駛汽車有違反道路交通管理處罰條例之行為，
    經交通勤務警察或依法令執行交通稽查任務人員制止時，不
    聽制止或拒絕停車接受稽查而逃逸者，除按各該條規定處罰
    外，處3,000元以上6,000元以下罰鍰；汽車駕駛人有上開情
    形者，並各記違規點數1點；道路交通管理處罰條例第33條
    第1項第1款、第60條第1項、第63條第1項第1款分別定有明
    文。
二、原裁定意旨略以：抗告人即受處分人甲○○於民國97年7月
    25日上午5時28分許，駕駛車牌號碼078-CK號營業用一般小
    客車，途經國道二號高速公路西向5.3公里處，有行車速度
    超過規定之最高時速「限速90公里，經測時速103公里，超
    速未滿20公里」之違規，又為警攔檢拒不停車受檢等事實，
    有證人即國道公路警察局第一警察隊泰山分隊警員徐慶年於
    原審之證詞、內政部警政署國道公路警察局第一警察隊函、
    雷射槍畫面、經濟部標準檢驗局之雷射測速儀檢定合格證書
    等為證據（見原審卷第6頁、第8頁、第11頁、第12頁、第16
    頁、第22頁），因認原處分機關臺北市交通事件裁決所以本
    案違規事證明確，援引首揭規定，裁處受處分人罰鍰共計6,
    000元，並記違規點數共2點，認事、用法均無不當，受處分
    人異議為無理由，應予駁回等語。
三、抗告意旨略以：受處分人於上開時間係在排班，未經過國道
    二號高速車西向5.3公里處，並無車速超速之情事，更不可
    能知悉有交通警察以雷射測速儀鎖定逕行拍照採證照片、開
    啟警示燈暨警鳴器，並使用指揮棒示意停車之後續事件。二
    名警員聲稱，當時一人在巡邏車上，另一人測速，並已測得
    系爭車輛超速，立即開啟警示燈暨警鳴器，則系爭駕駛除有
    前科而會駕車逃逸外，依常理，駕駛人均會配合停車受檢，
    更何況明知已有駕車逃逸之情事發生，二位警員何不通報下
    一路口或就近員警、警車，再度令其停車受檢？警員雖聲稱
    均有記下車號，惟如何證明其二人都有紀錄？倘僅有一人記
    下車號，再提供給另一人參考，怎知其所記下之車號一定正
    確無誤？受處分人為一安分守己之計程車駕駛，請求詳查，
    予以合理之裁定云云。
四、經查：
  (一)受處分人於前開時地駕車超速及拒不停車受檢之違規事實，
    業據證人即本件舉發員警徐慶年於原審證述：其於97年7月
    25日清晨5時28分，在國道二號西向5.3公里處，執勤雷射槍
    超速勤務，警方巡邏車停在國道二號西向5.3公里處，該路
    段限速90公里，小隊長林世宏持雷射測速槍對準前方行駛中
    之汽車測速，測得距離約188.5公尺之078-CK號營業用小客
    車車速103公里，超速違規，徐慶年在巡邏車上開警示燈、
    鳴笛，指揮該車停車受檢，該車閃過小隊長，到了匝道後就
    加速逃逸，往大竹方向離開，其與小隊長均記下該車車號07
    8-CK號黃色計程車營業用小客車。雷射槍內顯示103公里，
    是違規車輛的行車速度，雷射槍內『1885』，代表該車距離
    雷射槍之距離是188.5公尺，亦即在雷射槍正前方188.5公尺
    ，超速13公里；我們立即以無線電聯絡指揮中心，查出該車
    車籍為豐田2000cc營業用小客車；這支雷射槍沒有自動拍攝
    該違規車輛照片之功能，且是一點一測速，一次只能鎖定一
    台車輛，每台車過來會經過雷射槍範圍，只要有疑似超速，
    就單獨對該車鎖定測速；上開使用之雷射槍有檢驗合格的證
    明文件（庭呈合格證明文件），使用有效的時間，是96年10
    月21日至97年10月30日，更新受檢驗合格證明文件之使用期
    限至98年10月30日。本件違規車輛車號是078-CK號營業用計
    程車，該車經攔查不停，並加速往大竹交流道逃逸，所以才
    會加開壹條不服稽查取締，是本件共有兩件違規事由等語明
    確（見原審卷第19頁至第20頁）。復有雷射槍畫面、經濟部
    標準檢驗局之雷射測速儀檢定合格證書等附卷可稽（見原審
    卷第8頁、第22頁）。
  (二)按交通警員對其親睹之違規事實掣單舉發，就其事實之證明
    亦屬證人，如無具體事證足證其有偏頗或失實之虞，本不得
    恣意否定其指證即舉發之真正。本件舉發員警徐慶年以證人
    身分於原審法官面前經具結作證，並無具體事證足證其證言
    有偏頗或失實之處，當可信其證言為真；又其本身係內政部
    警政署國道公路警察局第一警察隊警員，執行公路交通違規
    稽查工作屬其重要職務之一，就駕駛人交通違規行為之認定
    有相當的教育訓練，且於發現本件超速違規時，尚與一同值
    勤之小隊長核對過本件違規車號之後，始為舉發，足認可排
    除疏失誤判之可能性。本件交通違規事件之舉發，雖未能提
    出現場超速照片以為佐證，然現有交通法規，並未就舉發交
    通違規行為，僅限於有科學儀器所採證據為證，而摒除單憑
    執法人員舉發之相關規定，此觀之道路交通管理處罰條例第
    7條、第7條之1、第7條之2規定即明。於現行法律架構之下
    ，法院僅能不限於科學儀器所採證據，就現有之所有證據資
    料，包括供述及非供述證據，依據證據法則，以憑認定行為
    人有無交通違規行為。是受處分人前開所辯尚不足採。
五、原審法院認受處分人確有於前揭時、地，駕駛078-CK號營業
    小客車，行駛高速公路超過速限，又拒絕停車接受稽查而逃
    逸，原處分機關依道路交通管理處罰條例第33條第1項第1款
    、第60條第1項、第63條第1項第1款之規定，裁處罰鍰共600
    0元，並記違規點數共2點，洵屬有據，核無違法或不當之處
    ，因而駁回受處分人之異議聲明，原裁定認事用法並無不合
    。受處分人抗告意旨仍執前詞，否認違規，指摘原裁定不當
    為無理由，應予駁回。
六、據上論結，應依道路交通管理處罰條例第89條、刑事訴訟法
    第412條，裁定如主文。
中    華    民    國    98    年    1    月     13    日
                  刑事第十三庭  審判長法  官 曾德水
                                      法  官 陳恆寬
                                      法  官 趙文卿
以上正本證明與原本無異。
不得再抗告。
                                      書記官 葉金發
中    華    民    國    98    年    1     月    14    日


司法院資訊處製作；財團法人民間司法改革基金會備份。
